【裁判字號】    97,上訴,5775
【裁判日期】    980402
【裁判案由】    詐欺
【裁判全文】
臺灣高等法院刑事判決                97年度上訴字第5775號
上  訴  人
即  被  告  甲○○
上列上訴人因詐欺案件，不服臺灣板橋地方法院97年度簡上字第
732 號，中華民國97年10月30日第一審判決（起訴案號：臺灣板
橋地方法院檢察署96年度偵字第29214 號），提起上訴，本院判
決如下：
    主  文
上訴駁回。
    事  實
一、甲○○預見若將自己之銀行帳戶存摺、提款卡及密碼等物，
    提供他人使用，可能幫助他人從事詐欺財產犯罪，竟仍基於
    縱使該人將其帳戶用以從事詐欺財產犯罪行為，亦不違反其
    本意之幫助不確定犯意，於民國（下同）96年1 月4 日（即
    甲○○申請開立帳戶時間）起至同年2 月8 日（即乙○○之
    帳戶款項遭人擅自存入甲○○帳戶時間）前之某日，在不詳
    地點，將其於同年1 月4 日在陽信商業銀行小港分行申請開
    立之帳號00000000000 號帳戶之存摺、提款卡及密碼等物，
    提供予詐欺集團成員即真實姓名年籍不詳之成年人，藉以幫
    助該詐欺集團從事利用電腦設備詐欺罪之犯行。而該詐欺集
    團人員取得甲○○上開陽信銀行帳戶之存摺等物後，即意圖
    為自己不法之所有，於96年2 月8 日前之某日，未經乙○○
    之授權，以不正方法擅自連結並輸入以不詳方式取得之乙○
    ○中國信託銀行帳戶帳號、密碼數字至中國信託銀行之電腦
    設備，俟電腦讀取確認該帳號、密碼為正確後，該詐欺集團
    成員於96年2 月8 日晚間10時55分許、翌日（即2 月9 日）
    零時9 分許，自乙○○申請開立之中國信託商業銀行股份有
    限公司（下稱中國信託銀行）000000000000號、0000000000
    00號帳戶，分別轉帳新臺幣（下同）10萬元存入甲○○前開
    陽信銀行帳戶，藉此製作乙○○上開中國信託銀行帳戶內存
    款之虛偽轉出紀錄，而取得乙○○之財產共20萬元，俟詐欺
    集團成員發現上述款項轉帳至甲○○前開陽信銀行帳戶後，
    隨即派員提領甲○○上開陽信銀行帳戶內款項。嗣因乙○○
    發覺其上開中國信託銀行帳戶款項遭人非法轉帳，於同年2
    月13日報警始循線查悉上情。
二、案經乙○○訴由彰化縣警察局彰化分局報請臺灣彰化地方法
    院檢察署呈請臺灣高等法院檢察署令轉臺灣板橋地方法院檢
    察署檢察官偵查後聲請簡易判決處刑。
    理  由
壹、證據能力之認定部分：
    按被告以外之人（包括證人、鑑定人、告訴人、被害人及共
    同被告等）於審判外之陳述雖不符刑事訴訟法第159 條之1
    至之4 等四條之規定，而經當事人於審判程序同意作為證據
    ，法院審酌該言詞陳述或書面陳述作成時之情況，認為適當
    者，亦得為證據；當事人、代理人或辯護人於法院調查證據
    時，知有刑事訴訟法第159 條第1 項不得為證據之情形，而
    未於言詞辯論終結前聲明異議者，視為有前項之同意，同法
    第15 9條之5 定有明文。立法意旨在於傳聞證據未經當事人
    之反對詰問予以核實，原則上先予排除。惟若當事人已放棄
    反對詰問權，於審判程序中表明同意該等傳聞證據可作為證
    據；或於言詞辯論終結前未聲明異議，基於尊重當事人對傳
    聞證據之處分權，及證據資料愈豐富，愈有助於真實發見之
    理念，且強化言詞辯論主義，使訴訟程序得以順暢進行，上
    開傳聞證據亦均具有證據能力。查本件下列所引用之被告以
    外之人於審判外之供述或非供述證據，因公訴人、被告均已
    於本院審理時表示無意見（見本院卷98年2 月17日準備程序
    筆錄第2 項及同年3 月12日審判程序筆錄第2 至3 頁），且
    迄至言詞辯論終結前均未聲明異議，而本院審酌上開供述或
    非供述等證據資料製作時之情況，無不當取供及證明力明顯
    過低之瑕疵，認以之作為證據應屬適當，故揆諸前開規定，
    認前揭證據資料應有證據能力。
貳、認定上訴人即被告甲○○犯罪事實所憑之證據及理由：
一、訊據上訴人即被告甲○○固坦承上開陽信商業銀行小港分行
    帳號00000000000 號帳戶為其所有，而詐騙集團於96年2 月
    8 日晚間10時55分許及翌日（即2 月9 日）零時9 分許，以
    上開方法，自乙○○之中國信託銀行000000000000號、0000
    00000000號帳戶，分別轉帳10萬元存入被告前開陽信銀行帳
    戶等事實不諱，惟矢口否認有提供上開帳戶幫助詐欺之犯行
    ，辯稱：伊將存摺、印章、金融卡、手機及一些小東西放在
    包包中，在網咖上廁所時，將包包放在桌上，上完廁所出來
    後，包包就不見了，伊有請網咖的人協尋，因當時已經很晚
    ，且係過年期間，所以並未去報警；而且因怕忘記，才將密
    碼寫在小冊子放在包包裡，密碼是伊的生日731028云云。經
    查：
  (一)被告甲○○於96年1 月4 日向陽信銀行小港分行申請開立帳
    號00000000000 號帳戶，並領取存摺、提款卡、密碼乙節，
    業據被告於偵查中、原審及本院審理時供承在卷，並有上開
    陽信銀行帳戶之存摺存款印鑑卡、身分證、全民健康保險卡
    影本及客戶對帳單各乙份在卷可稽（見彰化縣警察局彰化分
    局刑案偵查卷第9 至11頁）。又本件取得被告上開陽信銀行
    帳戶存摺、提款卡、密碼等物之詐欺集團成員於96年2 月8
    日前某時，未經被害人乙○○之授權，以不正方法擅自連結
    並輸入以不詳方式取得之乙○○中國信託銀行帳戶帳號、密
    碼至中國信託銀行之電腦設備，俟電腦讀取確認該帳號、密
    碼為正確後，該詐欺集團成員於96年2 月8 日晚間10時55分
    許、同年2 月9 日零時9 分許，自被害人乙○○之中國信託
    銀行000000000000號、000000000000號帳戶，分別轉帳10萬
    元至被告前開陽信銀行帳戶之虛偽資料，藉此製作被害人乙
    ○○上開中國信託銀行帳戶內存款之虛偽轉出紀錄，而取得
    被害人乙○○之財產共20萬元，俟發現將款項轉帳至被告前
    開陽信銀行帳戶後，該詐欺集團成員隨即派員提領上開陽信
    銀行帳戶內款項等情，業據證人即被害人乙○○於警詢時證
    述綦詳（見同卷第5 至7 頁），並有被告上開陽信銀行帳戶
    之客戶對帳單、陽信銀行小港分行97年9 月10日陽信小港字
    第9700069 號函及所附交易明細、中國信託商業銀行97年9
    月12日中信銀集作字第97510212號函及所附乙○○帳戶交易
    明細表等在卷可憑（見同卷第11頁、原審卷第40至46頁、第
    47至54頁）；且中國信託銀行於本件案發後之96年2 月13日
    曾接獲乙○○指稱其帳戶疑似發生網路銀行遭盜轉等情，亦
    有該銀行97年10月17日中信銀集作字第97511438號函及所附
    乙○○帳戶96年2 月1 日起至同年月12日網路銀行轉帳交易
    紀錄等在卷足憑（見原審卷第73至74頁），堪認被害人乙○
    ○於警詢時指述其上開中國信託銀行帳戶遭人非法盜領轉帳
    20萬元至被告前開陽信銀行帳戶等情非虛，本件詐欺集團人
    員確於上開時間，以不正方法將虛偽資料輸入電腦設備，而
    於96年2 月8 日及同月9 日自被害人乙○○中國信託銀行00
    0000000000號、000000000000號帳戶，分別轉帳10萬元至被
    告前開陽信銀行帳戶，而取得被害人乙○○之財產共20萬元
    等情無訛。
  (二)被告雖辯稱其所有上開陽信銀行帳戶存摺、提款卡及密碼等
    係放置包包內，在網咖遭竊云云。然依陽信銀行所檢送前開
    帳戶之開戶基本資料及交易明細等資料顯示，該帳戶並無申
    報遺失之掛失記錄乙節，為被告所不否認，是其辯稱上開存
    摺、金融卡在網咖遭竊乙節是否屬實，實難遽信。況金融存
    摺、提款卡、密碼等物及資料，均為個人專屬使用之理財工
    具，攸關帳戶所有人之社會交易信用，一般心智發展正常，
    具有相當社會生活經驗之人均將之妥為保管，而無任意置放
    之情，如發現有遺失情形，亦必盡速處理，以免遭受損失或
    徒增遭人利用之危險。而依被告於原審審理時供稱：開戶當
    天在網咖上完廁所，就發現裝有存摺、印章、金融卡、密碼
    的包包不見了等語（見原審卷第32頁），則被告於發現存摺
    、金融卡、密碼等物遺失或遭竊時，衡情應會儘速辦理掛失
    或向警局報案協尋，以免帳戶遭人盜用或為其他不法使用；
    再參諸被告亦於偵查中供稱：申辦上開陽信銀行帳戶是用來
    存款儲蓄用的等語，顯見被告有使用該陽信銀行帳戶之意，
    然被告竟於原審供稱：發現上開陽信銀行帳戶之存摺、金融
    卡、印章及手機等物遺失時，並未向銀行辦理存摺掛失，也
    沒有去警局報案，後來因為沒有想要存錢，所以也沒有去管
    那個帳戶等語，是被告所辯上開陽信銀行帳戶存摺、提款卡
    及密碼等物於開戶當日在網咖遺失乙節，是否屬實，尚非無
    疑。
  (三)另被告雖辯稱為怕忘記而將提款密碼記在冊子上而放置於包
    包內云云，然被告同時供稱：帳戶提款密碼為伊生日即「73
    1028」等語，則該帳戶之密碼既為被告之生日，自無惟恐遺
    忘而記載在冊子上之必要，是被告稱將密碼記載於冊子上，
    以防忘記乙節，顯與常情不符。又參諸金融機構存摺、提款
    卡及密碼之專有性甚高，一般人均會妥為保管，而一般金融
    帳戶之金融卡均設有專屬密碼供個人使用，除由帳戶所有人
    或設定人告知密碼外，旁人實難僅以亂數排列之方式得悉密
    碼；而本件詐欺集團成員於上開時間，以不正方法將虛偽資
    料輸入電腦，而侵入證人乙○○開立之中國信託銀行之網路
    銀行帳戶，於上開時間各轉帳存入10萬元（合計20萬元）至
    被告上開陽信銀行帳戶，該集團成員並於轉帳存款當日即將
    上開款項領取一空，衡諸社會常情，若非被告將上開陽信銀
    行帳戶之存摺、提款卡及密碼等物提供予該犯罪集團成員使
    用，該犯罪集團成員自難以取得該存摺等物。被告辯稱未將
    存摺、印章及金融卡交付他人云云，委無足採。
  (四)查金融帳戶為個人理財之工具，申請開設金融帳戶並無任何
    特殊之限制，一般民眾皆可以存入最低開戶金額之方式自由
    申請開戶，並得同時在不同金融機構申請多數存款帳戶使用
    ，此乃眾所週知之事實。如他人無正當理由不以自己名義申
    請開戶，反向不特定人蒐集、收購或借用他人之金融機構帳
    戶使用，衡情應可預見該蒐集、收購或借用金融帳戶之人，
    其目的顯可能在供詐欺集團成員用以詐使他人將款項匯入後
    再加以提領，以逃避警方之追捕，此為詐欺集團慣用之手法
    並常見諸於報章媒體，被告將上開帳戶之存摺及金融卡（連
    同密碼）等資料交付他人使用，已如前述，雖依本案卷內全
    部事證，尚無積極證據證明被告知悉詐欺集團成員係以該帳
    戶供利用電腦設備詐欺罪之用，惟其既得預見將存摺、提款
    卡及密碼等提供他人使用，顯有可能遭詐欺集團用以詐騙他
    人匯入款項後加以提領，仍執意為之，嗣其金融帳戶果遭詐
    騙集團用以詐欺取財之用，堪認其對帳戶可能遭詐騙集團用
    以詐欺乙節，並未違反其本意，而有幫助詐欺取財之未必故
    意，已可認定。
  (五)綜上所述，本件事證已臻明確，被告犯行洵堪認定，應予依
    法論科。
二、查本件詐欺集團人員確於96年2 月8 日前某時，以不正方法
    將虛偽資料輸入電腦設備，而於96年2 月8 日、同年2 月9
    日，自被害人乙○○之中國信託銀行000000000000號、0000
    00000000號帳戶，分別轉帳10萬元至被告前開陽信銀行帳戶
    ，而取得被害人乙○○之財產共20萬元，是核該詐欺集團成
    員所為，係犯刑法第339 條之3 第1 項之利用電腦設備詐欺
    罪。而被告基於幫助他人犯利用電腦設備詐欺罪之不確定故
    意，提供上開銀行帳戶之存摺、提款卡、密碼等物予真實姓
    名年籍不詳之人，而取得上開帳戶之詐欺犯成員，即利用被
    告提供之帳戶之幫助，意圖為自己不法之所有，以不正方法
    將虛偽資料輸入電腦設備，自被害人乙○○之中國信託銀行
    帳戶轉帳20萬元存入被告前開陽信銀行帳戶，而取得被害人
    乙○○之財產，故被告所為係參與利用電腦設備詐欺罪構成
    要件以外之行為，且在無證據證明被告係以正犯之犯意參與
    犯罪之情形下，應認其所為係幫助犯行為。是核被告所為，
    係犯刑法第30條第1 項前段、第339 條之3 第1 項之幫助利
    用電腦設備詐欺罪，應依刑法第30條第2 項之規定減輕其刑
    。
三、原審以事證明確，適用刑法第339 條之3 第1 項、第30條第
    1 項前段、第2 項及中華民國九十六年罪犯減刑條例第2 條
    第1 項第3 款、第7 條等規定，並審酌被告犯罪之動機、目
    的、所生危害，被告提供前揭金融機構帳戶存摺資料供不法
    份子使用，助長不法份子財產犯罪風氣，被害人乙○○所受
    損害，及被告否認犯行之態度等一切情狀，量處有期徒刑4
    月，且依前開減刑等規定，減為有期徒刑2 月。另敘明被告
    所交付予不詳姓名成年人之上開陽信銀行帳戶之存摺、提款
    卡、密碼等物，雖係供犯罪所用之物，然並未經扣案，迄今
    仍未取回，且非屬違禁物，爰不予宣告沒收，附此敘明。經
    核認事用法尚無違誤，量刑亦屬妥當。被告提起上訴，仍執
    前詞，否認犯罪，為無理由，應予駁回。
據上論斷，應依刑事訴訟法第368條，判決如主文。
本案經檢察官張熙懷到庭執行職務。
中    華    民    國    98    年    4    月    2     日
                  刑事第十四庭  審判長法  官  陳志洋
                                      法  官  謝靜恒
                                      法  官  謝靜慧
以上正本證明與原本無異。
如不服本判決，應於收受送達後10日內向本院提出上訴書狀，其
未敘述上訴之理由者並得於提起上訴後10日內向本院補提理由書
（均須按他造當事人之人數附繕本）「切勿逕送上級法院」。
                                      書記官  陳泰寧
中    華    民    國    98    年    4     月    9     日
附錄：本案論罪科刑法條全文
刑法第339條之3
（違法製作財產權之處罰）
意圖為自己或第三人不法之所有，以不正方法將虛偽資料或不正
指令輸入電腦或其相關設備，製作財產權之得喪、變更紀錄，而
取得他人財產者，處7 年以下有期徒刑。
以前項方法得財產上不法之利益或使第三人得之者，亦同。


司法院資訊處製作；財團法人民間司法改革基金會備份。
